【裁判字號】    92,訴易,32
【裁判日期】    920709
【裁判案由】    損害賠償
【裁判全文】
臺灣高等法院高雄分院民事判決  九十二年度訴易字第三二號
      原      告  甲○○
      被      告  乙○○
右當事人間請求損害賠償事件，原告於刑事訴訟程序（九十二年交上易字第二０號）
提起附帶民事訴訟（九十二年交附民字第一０號），經刑事庭移送前來，本院判決如
左︰
    主    文
被告應給付原告新臺幣捌萬零壹佰玖拾壹元，及自民國九十二年二月七日起至清償日
止，按年息百分之五計算之利息。
原告其餘之訴駁回。
訴訟費用由被告負擔二分之一，餘由原告負擔。
    事實及理由
一、原告起訴主張：被告於民國九十一年四月六日下午六時二分許，駕駛車牌號碼Ｖ
    Ｃ─０００三號自用小客車，沿屏東縣新園鄉○○路速限四十公里路段往南行駛
    ，至該路二二０號前產業道路之無號誌交岔路口時，應注意遵守行車速限，並減
    速慢行，作隨時停車之準備，竟疏未注意，而以時速四十至四十五公里超速行駛
    ，適原告騎乘ＷＫＧ─六０二號機車，沿該產業道路由東向西駛至，穿越該路口
    ，被告煞停不及，擦撞該機車，原告因此倒地受傷。爰依侵權行為法律關係，請
    求被告賠償新台幣（下同）二十萬元及法定遲延利息。
二、被告則以：雙方就車禍之發生，都有過失，不能全由伊負責等語，資為抗辯。而
    聲明駁回原告之訴。
三、按汽車、機車或其他非依軌道行駛之動力車輛，在使用中加損害於他人者，駕駛
    人應賠償因此所生之損害；不法侵害他人之身體或健康者，對於被害人因此喪失
    或減少勞動能力或增加生活上之需要時，應負損害賠償責任；不法侵害他人之身
    體、健康者，被害人雖非財產上之損害，亦得請求賠償相當之金額，各為民法第
    一百九十一條之二前段、第一百九十三條第一項、第一百九十五條第一項前段所
    明定。兩造對於原告因本件車禍受傷，被告則因過失肇事致原告受傷，經本院九
    十二年度交上易字第二０號刑事判決判處罪刑在案，及刑事確定判決認定被告超
    速行駛、原告未考領駕照而騎乘機車並支線道車未讓幹線道車先行等肇事原因，
    均不爭執（本院卷十五頁、四十五頁），並有診斷證明書、道路交通事故調查報
    告表暨所附現場圖、照片等附於刑事卷可稽，堪認為真實。被告不法侵害原告之
    身體，自應負連帶賠償責任。茲應審酌者為原告各項請求之金額是否有據？
  (一)醫療費部分：原告主張受有醫療費用七千四百五十四元之損害，業據提出收據為
    憑，且為被告所不爭執，就原告受傷情節，核其住院及多次回院門診而支出醫療
    費用，均屬必要，應予准許。
  (二)增加生活上需要部分：
    診斷書費部分：原告主張支出診斷書費一千五百元，經提出收據為憑，被告就
      該收據亦不爭執。經查診斷書費乃原告因車禍求償而支出之必要費用，即屬增
      加生活上之需要，應予准許。
    看護費部分：原告主張支出看護費一萬二千元，經提出邱綜合醫院出具之收據
      為證，依原告所受傷勢，核屬必要之支出，且為被告所不爭執，堪信為真實，
      。
    交通費部分：原告主張住院期間其夫前來探病，支出車資一萬二千元，及出院
      後其回醫院門診，車資一萬三千元，計支出交通費二萬五千元，應由被告賠償
      。惟原告夫探病之支出，尚非與原告受傷所受損害有直接關連，核難認應由被
      告賠償其支出之交通費。且原告既稱其住院及復原期間無法從事原來養雞工作
      ，乃僱用許良聲為養雞工，其間係由許良聲載原告夫或原告至醫院門診等語，
      則許良聲係於受原告僱用期間載送原告或其夫，並非另外支出勞務，原不得另
      行向原告請求報酬，若原告基於其他情誼額外付給車資，尚難要求被告負擔其
      支出，是原告此部分請求，均不應准許。
  (三)不能工作之損失：原告車禍受傷後，無法工作，從九十一年四月十日起至同年十
    月十日止，僱用許良聲為養雞工，一天一千元，六個月計支出十八萬元，業經提
    出收據及診斷證明書各一件（本院卷三十七頁、三十八頁），並經許良聲到庭結
    證明確，依原告所受傷勢經診斷為腦挫傷併顱內出血及右側顏面裂傷等，一度並
    發生病危通知，足認其傷勢極為嚴重，有長期休養之必要，是原告此部分主張，
    堪認屬實，應予准許。
  (四)精神慰藉金部分：查原告因本件車禍受有腦挫傷併顱內出血及右側顏面裂傷、四
    肢多處擦傷、後顏面神經麻痺等多處傷害，其肉體、精神確受極大痛苦，本院斟
    酌原告自營養雞場，及被告學歷為高中肄業，受僱從事養雞工作等兩造之身分、
    地位、經濟能力等，認為原告請求慰撫金二十萬元，尚屬相當，應予准許。
  (五)綜上，原告主張受有損害，其金額為四十萬零九百五十四元。惟本院審酌本件事
    故發生後，被告汽車受損部位為保險桿左角至前面留有擦痕，原告機車則自右側
    擋泥板、坐椅至前土板殼均嚴重受損，並於碰撞被告車輛後往被告車行方向滑行
    留下刮地痕五．七公尺，被告身體則往機車原行進方向拋起逾十二．三公尺，有
    刑事案卷所附現場圖及照片可稽，顯然肇事時被告機車速度極快，致產生極大之
    撞擊力，且被告依車行速度之慣性，身體被拋至十二餘公尺外，又原告無照駕車
    、支線道車未讓幹線道車先行，復騎乘機車未依規定戴安全帽（見警卷所附對被
    告之舉發違反道路交通管理事件通知單），致其頭部嚴重受傷，及被告之過失情
    節，認原告就事故之發生，應負百分之八十之責任。爰依民法第二百十七條第一
    項之規定，酌減被告對原告之賠償額百分之八十，即應賠償原告之損害額為八萬
    零一百九十一元。
四、從而，原告依侵權行為法律關係，請求被告賠償八萬零一百九十一元，及自九十
    二年二月七日起訴狀繕本送達翌日起，至清償日止，按週年利率百分之五計算之
    法定遲延利息，即屬有據，應予准許，逾此範圍之請求，為無理由，應予駁回。
據上論結，本件原告之訴為一部有理由，一部無理由，依民事訴訟法第第七十九條但
書，判決如主文。
中      華      民      國    九十二    年      七      月      九      日
                                      臺灣高等法院高雄分院民事第六庭
~B1審判長法官  許明進
~B2      法官  李炫德
~B3      法官  謝肅珍
右正本證明與原本無異。
不得上訴。
~B法院書記官  邱麗莉
中      華      民      國    九十二    年      七      月      九      日


司法院資訊處製作；財團法人民間司法改革基金會備份。
